臺北高等行政法院判決　　　　　　　　　　　　　　九十年度訴字第三八五五號
　　　　　　　　　　　　　　　.
　原　　　告　甲○○
　訴訟代理人　己○○
　　　　　　　鍾亦琳律師
　輔　佐　人　陳昭明
　被　　　告　經濟部智慧財產局
　代　表　人　陳明邦（局長）
　訴訟代理人　戊○○
　參　加　人　財團法人工業技術研究院
　代　表　人　乙○○（院長）
　訴訟代理人　丙○○
　　　　　　　丁○○
　　　　　　　庚○○
右當事人間因發明專利舉發事件，原告不服經濟部中華民國九十年三月六日經（九○
）訴字第○九○○六三○四○二○號訴願決定，提起行政訴訟，本院判決如左：
　　主  文
原告之訴駁回。
訴訟費用由原告負擔。
　　事  實
一事實概要：緣關係人即參加人財團法人工業技術研究院於民國（除西元外下同）八
  十五年十二月十七日以「增進散熱效果之半導體構裝」向被告（原經濟部中央標準
  局）申請發明專利，經被告編為第00000000號審查，准予專利，並於公告
  期滿後，發給發明第○九九五四九號專利證書（下稱系爭案，圖如附件所示）。嗣
  原告以其不符發明專利要件，對之提起舉發，案經被告審查，於八十九年九月十三
  日以（八九）智專三（二）○四○二四字第○八九八九○○一五八四號專利舉發審
  定書為舉發不成立之處分。原告不服，提起訴願，遭決定駁回，遂向本院提起行政
  訴訟，並經本院裁定該參加人參加訴訟。
二訴之聲明：
　(一)原告聲明：
    1.訴願決定及原處分均撤銷。
    2.請求命被告為舉發成立之處分。
　(二)被告聲明：如主文所示。
  (三)參加人聲明：如主文所示。
三兩造及參加人之爭點：
  原告主張參加人之系爭發明專利案僅為運用他發明予以變更形狀之設計，其技術為
  熟習該項技藝者所能輕易推知，未具新穎性、進步性，不符發明專利要件，惟被告
  卻認定系爭專利具有新穎性及進步性，而為舉發不成立之處分，顯有違誤，是否可
  採？
　(一)原告主張之理由：
    查本件被舉發專利主要特徵為其修正後之專利範圍第一項「散熱裝置設置於該晶
    片之上，其中包含至少一平板，連接於該晶片之上用以散熱，複數個凹槽支持器
    ，形成於該平板之表面與該基板連接。」，因此其主要特徵應為「具有凹槽支持
    器之散熱裝置」。惟查此裝置構造均已為被舉發人申請前之專利所揭露，茲說明
    如後：
    1.被舉發人之發明專利不具新穎性：
      依據八十三年一月二十一日修正公布專利法（下同）第二十條第一項第一款之
      規定，申請前已見於刊物或已公開使用者，除有本款但書情形外，不得取得發
      明專利。被舉發案之主要技術內容為其申請專利範圍第一項所述：「一種半導
      體裝構之結構用以提昇散熱效果，該結構包含：一具有晶片接合區域及複數個
      導體通道之基板；一晶片，裝置於該晶片接合區域與該導體通道電性耦合；訊
      號傳遞裝置，設置於該基板之底部用以作為外部與該晶片間傳遞訊號之裝置；
      一散熱裝置，設置於該晶片之上，其中上述之散熱裝置包含至少一平板，連接
      於該晶片之上用以散熱，複數個凹槽支持器，形成於該平板之表面與該基板連
      接；及一覆蓋裝置，用以覆蓋該晶片，該散熱裝置以及該基板。」，其主要目
      的在於提供一種具有較佳散熱效果之球柵陣列半導體裝置（Ball Grid Array
      Semiconductor Device），藉由一包覆於封裝膠體內且置於晶片上之散熱片之
      技術手段，以達成晶片產生之能量得藉由散熱片有效溢散之功效。惟該種半導
      體構裝之結構早於被舉發案提出申請前已為一九九三年六月一日公告之美國專
      利第0000000號案（下稱引證案，圖如附件所示）所清楚揭示，且其採
      取之方法與前述舉發證據相較，無論在目的、功效及技術手段上均相同，因此
      被舉發案應該當專利法第二十條第一項第一款之情形，不應給予專利。另比較
      圖一為被舉發人申請專利之第三實施例圖與於一九九二年三月二日申請之美國
      專利註冊第0000000號實施例第六圖之比較。依據被舉發人專利說明書
      第十一頁第十八行說明：「該凹槽118a形成於散熱片118中央，該凹槽 118a可
      防止散熱片118傷及金線108的功用，其適當的壓深可保護晶片102表面及晶片1
      08」，而依據美國專利註冊第0000000號專利實施例觀之，其技術手段
      亦有將散熱片支持器置於晶片上以達成防止散熱片傷及金線及保護晶片表面與
      晶片本身之功能，因此兩者在功效上應具等效性。是故被舉發案將支持器設置
      於晶片上之手段，應已為先前之技術所揭露，因此被告所稱對於熟習該項技藝
      人士非能輕易思及之認定，顯有誤解。
    2.被舉發人之發明專利不具進步性：
      按依專利法第二十條第二項之規定：「發明係運用申請前既有之技術或知識，
      而為熟習該項技術者所能輕易完成時，雖無前項所列情事，仍不得依本法申請
      取得發明專利。」被舉發案之主要目的在藉由一包覆於封裝膠體內且置於晶片
      上之散熱片及散熱裝置之技術手段，以達成將晶片產生之熱量能由散熱片有效
      逸散之功效，惟與前述舉發證據之實施例相較，在目的、技術手段及功效上均
      相同，對於熟習該項技藝之人士而言，舉發證據實已揭露被舉發案於其申請專
      利範圍第一項所界定之半導體裝置，因此舉發人之發明專利應有本項規定之適
      用，不應給予專利。詳述如次：
      (1)凹槽支持器之設計僅為運用他發明予以變更形狀之設計：
        被舉發案其散熱裝置部分其所申請之專利範圍為「包含至少一平板，連接於
        該晶片之上用以散熱，複數個凹槽支持器，形成於該平板之表面與該基板連
        接。」、「形成於平板之表面上用以保護金線防止平板與金線、晶片接觸之
        第一盤狀凹槽；複數個第一、第二、第三支持器、複數個開孔。」，被舉發
        人所運用之相關技術已揭露於前述引證美國案，已如前述，而被舉發人散熱
        裝置之構成，為以其所設之支持器定位散熱片，在散熱片與晶片間形成間隙
        ，以防止平板與金線、晶片接觸而壓損晶片與金線。被告專利舉發審定書理
        由部分雖稱：「引證案為有如系爭專利之複數個凹槽支持器形成於平板表面
        並與基板連接」，訴願決定理由亦稱「引證案並未揭露系爭專利之複數個凹
        槽支持器形成於平板表面並與基板連接，故系爭專利仍具有新穎性」，惟被
        舉發人將支持器作成凹槽之形狀，如此之結構僅為將他發明之構成要件（如
        前述美國專利案），在形狀上予以變更所成之發明。依據被告專利審查基準
        規定有關於進步型判斷部分，規定有：「構成要件形狀、排列之變更如未能
        產生突出的技術特徵或顯然的進步時，視為熟習該項技術者所能輕易完成。
        」所謂「突出的技術特徵」係指「申請專利之發明對熟習該項技術者而言，
        若以先前技術為基礎，仍然不易由邏輯分析、推理或試驗而得者。」；「顯
        然的進步」係指「申請專利之發明克服先前技術中存在的問題點或困難性而
        言，通常表現於功效上。」被舉發人在形狀上予以變更所成之發明，由其申
        請範圍與舉發引證案相較，並未見所謂「突出的技術特徵」與「顯然的進步
        」。
      (2)支持器之功能已為一般熟習技藝者所能輕易推知：
        又訴願決定書理由謂：「系爭專利防止接觸金線之結構配置，不同結構之壓
        深配合，藉以保護晶片與金線，防止散熱片於灌膠過程中頂住模穴之各角防
        止平面旋轉或位移之支持器、支撐散熱裝置之支撐器、增進咬合功能之咬合
        孔等技術構造，且可以於灌膠過程中防止散熱片旋轉平宜，增進咬合能力之
        作用。」惟被舉發人之技術手段已多見於習見之機械結構裝置（如易碎玻璃
        製品之包裝固定結構等）中，因此具有一般機械結構設計技能者均能運用舉
        發證據所揭示之結構結合一般結構設計上之知識而輕易推之，故被舉發案申
        請專利範圍第二至第十五項為習知技術或知識之轉用，而為熟悉該項技藝者
        所能輕易推知，應有該當專利法第二十條第二項規定之情事。
      又比較圖二為被舉發人申請專利之第一實施例（第四圖Ａ）與其他於被舉發人
      申請前業已提出並經公告之專利比較。2.1圖至2.4圖之散熱片均為以支撐器支
      撐於基板上，因此將散熱片設置於基板上之技術，業已為前案所表現，且由其
      專利說明書觀之，先申請人均未將散熱片設置於基板上之技術視為專利範圍之
      一部，而係將散熱片置於基板之上之技術手段視為習知技術，故由被舉發人提
      出專利申請日之技術水準而言，於基板上設置支持器之技術手段已屬習知，被
      舉發人僅在支撐腳部分做形狀變化，此在功效上應屬等效，且為熟習此項技術
      者所能輕易推及，因此系爭案不具進步性。
      綜前所述，被舉發案之技術特點與請求專利之標的早於其提出專利申請前，業
      有相同技術公開在先，且其為運用申請前既有之技術與知識，而為熟習該項技
      術人士所能輕易推知。原告於舉發及訴願中，已針對前述各項技術加以比較分
      析，惟被告及訴願決定機關對於相關事證未詳加審酌，逕自駁回原告舉發及訴
      願之提起，實難甘服。
    3.被舉發人應將專利範圍界定清楚始具有專利性：
      綜上所言，在基板及晶片上設置支持器之技術已屬習知技術，因此依理被舉發
      人原應將專利範圍第一項及第二項界定清楚，且應將專利範圍第二項併入第一
      項，否則將造成第一項之專利範圍會涵蓋所有已公開專利，造成後申請之專利
      得以否定先申請專利之情形，與論理法則顯有違背。因此惟有將系爭案之第二
      項併入第一項才足以使系爭案特徵明確，也才能使其與前案有所區隔。
  (二)被告主張之理由：
    原告起訴理由稱系爭專利僅為運用他發明予以變更形狀之設計，對於熟習該項技
    藝者所能輕易推知，不具進步性等語。惟查舉發證據二並未揭露系爭專利之複數
    個凹槽支持器形成於平板表面並與基板連接，即系爭專利之散熱裝置構造未見於
    證據二中，亦未見均等之結構，如系爭專利防止傷及金線之結構配置，不同結構
    之壓深匹配，藉以保護晶片與金線，防止散熱片於灌膠過程中旋轉或位移之支持
    器、支撐散熱裝置之支撐器、增進咬合能力之咬合孔等技術構造，且可以於灌膠
    過程中防止散熱片旋轉平移，增進咬合能力，系爭專利並非只是證據二之形狀改
    變，對於熟習該項技藝人士並非能輕易思及，故系爭專利仍具進步性。
  (三)參加人主張之理由：
    1.原告起訴理由無非認定本件專利權不具有新穎性及進步性為由，請求撤銷原處
      分，惟理由與事實法律不符，臚列理由如左：
      (1)新穎性判斷：
        按專利審查基準就新穎性判斷之基本原則如下：
        所謂「新穎性之判斷」，指判斷申請專利範圍之請求項所載發明之新穎性
          而言。亦即，依據專利法第二十條第一項第一款至第三款（或請參考九十
          年十月二十四日公布新修正專利法第二十條第一項及第二十之一條規定）
          規定之情事，來判斷申請專利範圍之請求項所載發明有無該條款所規定之
          情事。如有，則不具新穎性；如無，則具有新穎性。
        就新穎性判斷之基本原則而言，作為新穎性判斷對象之發明，為申請專利
        　範圍之「請求項所載發明」。
　　　　判斷發明有無新穎性時，應以發明之技術內容比對是否相同（含能由熟習
          該項技術者直接推導）為準。不相同即具有新穎性；相同即不具新穎性。
        比對方式，應採單獨比對方式，以個別獨立的引證資料與「請求項所載發
          明」進行比對，不得將二個以上獨立的引證資料予以組合，以與「請求項
          所載發明」比對。
      (2)進步性判斷：
        按專利審查基準就判斷進步性之基本原則而言：
        判斷進步性之前，須先判斷該發明是否具備新穎性要件，經判斷該發明具
          有新穎性後，始能判斷有無進步性。
        判斷發明有無進步性時，應確實依據發明所屬技術領域，以及申請專利當
          時之技術水準（the state of the art），檢索申請當日之前之既有技術
          及（或）知識作為引證資料，以研判發明之技術手段之選擇與結合，如其
          選擇與結合具有困難度，並非為熟習該項技術者所能輕易完成者，即具有
          進步性；反之，如為熟習該項技術者基於引證資料所能輕易完成者，則不
          具進步性。
        就判斷方式而言：判斷發明是否能輕易完成時，准予將二件或二件以上不
          同文獻之全部內容或其各該文獻之部分內容、或同一文獻之各不同部分內
          容相互組合，准予將先前技術（ prior art）之各片斷部分相互組合，以
          判斷申請專利之發明是否具有突出的技術特徵或顯然的進步。惟其組合，
          以熟習該項技術者於申請當時（若有主張優先權者，則指有效優先權日）
          ，所能輕易完成者為限。
        判斷是否能輕易完成時，應注意下列事項：
          I文獻之組合應注意事項：應假設熟習該項技術者，如遭遇申請專利發明
            所欲解決的問題時，是否能輕易組合所引證之文獻之技術內容，以解決
            該問題。
          II文獻之技術內容屬於非類似、非接近或無關的技術領域者，則其組合，
            通常視為非能輕易完成。
          III組合所需之文獻為不同的文獻者，其數量愈多，通常視為非能輕易完成
            。
　　　　　Ⅳ以先前技術之片斷部分相互組合，而判斷發明是否能輕易完成時，應考
　　　　　　慮發明是否具有「突出的技術特徵」或「顯然的進步」。
　　　　　Ⅴ「突出的技術特徵」，係指申請專利之發明對熟習該項技術者而言，若
　　　　　　以先前技術為基礎，仍然不易由邏輯分析、推理或試驗而得者。
　　　　　Ⅵ「顯然的進步」係指申請專利之發明克服先前技術中存在的問題點或困
　　　　　　難性而言，通常係表現於功效上。
　　　　　　例１：在技術發展空間有限之領域中（in the field　of the crowded
　　　　　　　　　 art），如在技術上有微小的改進，得視為具有「顯然的進步」
　　　　　　　　　。
　　　　　　例２：發明能解決人類長久未能解決之技術問題者，得視為具有「顯然
　　　　　　　　　的進步」。
　　　　　　例３：在發明所屬之技術領域中，發明能突破熟習該項技術者長久根深
　　　　　　　　　蒂固存在之技術、知識時，可視為具有「顯然的進步」。
　　　　就審查上應注意事項而言：
　　　　　I進步性之研判，因審查委員在審查中瞭解其技術內容後，極易對發明之
　　　　　　進步性作成偏低之評斷，以致有“後見之明”之情形，故審查時應以熟
　　　　　　習該項技術者之觀點，根據申請當時之技術水準，作客觀之判斷。
　　　　　II發明在市場上之成功，如係因發明之突出的技術特徵本身直接所獲得者
　　　　　　，可作為進步性之有利事證之一。
　　　　綜上所言，就新穎性比對方式，應採單獨比對方式，不相同即具有新穎性；
　　　　相同即不具新穎性。就進步性比對方式，可將相關技術領域之二件或二件以
        上不同文獻之各片斷部分相互組合。如發明之技術手段之選擇與結合，如其
        選擇與結合具有困難度，並非為熟習該項技術者所能輕易完成者，即具有進
        步性；反之，如為熟習該項技術者基於引證資料所能輕易完成者，則不具進
        步性。且發明在市場上之成功，如係因發明之突出的技術特徵本身直接所獲
        得者，可作為進步性之有利事證之一。
      (3)原告所提舉發案就引證資料之比對方式顯已上開審查基準，茲說明如下：
        原告舉發所提引證案之新穎性比對方式，已經涉及擴充解釋引證案之技術
          內容。
          查原告所提出引證案（美國專利證號0000000）並未直接教導或暗
          示其申請專利範圍Claim1及Claim4之元件組合（按該美國專利案之Claim1
          為圖一所適用之元件，據了解，應該是陶瓷基板之球柵陣列之封裝態樣，
          而圖6與Claim 3則為塑膠基板之球柵鎮列之封裝態樣。由於陶瓷基板之封
          裝體本身散熱效果良好，因此根本不需要添加散熱片，而塑膠基板之封裝
          態樣散熱效果較差，因此才需要增加散熱片。），原告依其舉發理由之需
          要而自行擴充解釋引證案之技術內容，進而主張系爭案之不具新穎性，這
          是不合常理判斷的。由於在引證案之Claim1及Claim3兩者均是獨立項，分
          別代表不相同的實施態樣，並且Claim 4是附屬於Claim 3之附屬項，而以
          Claim1結合另一種不同實施態樣之Claim4，在引證案之說明書內並無教導
          或暗示可以使用如此之組合，原告已經涉及擴充解釋引證案之技術內容，
          如此並不符合專利法立法之穩定性原則。
        原告舉發所提新穎性之判斷方式，僅引證案就部分元件比對而未就整體構
          造比對。
          如前所述，判斷發明有無新穎性時，應以發明之技術內容比對是否相同（
          含能由熟習該項技術者直接推導）為準。不相同即具有新穎性；相同即不
          具新穎性。今原告於行政訴訟補充理由狀中指系爭案之申請專利範圍已揭
          露於引證案（美國0000000號專利），並指系爭案與引證案目的、
          功效及技術手段相同，而逕指系爭案不具新穎性。惟原告僅引證案就部分
          元件比對而未就整體構造比對，且參酌原告所提行政訴訟補充理由狀之附
          證一（被舉發案與引證案比較表）可知，原告自承「複數個凹槽支持器，
          形成於該平板之表面與該基板連接」等技術特徵並未揭示於引證案中，亦
          即系爭案之整體構造並未揭示於引證案中，顯然原告之說明理由係昧於事
          實。而原告新穎性之判斷方式，僅引證案就部分元件比對而未就整體構造
          比對，並不符我國專利審查基準之規定。
        原告舉發所提進步性之判斷方式，純屬主觀臆測。
          I根據專利審查基準第二章第四節所載：「突出的技術特徵」，係指申請
            專利之發明對熟習該項技術者而言，若以先前技術為基礎，仍然不易由
            邏輯分析、推理或試驗而得者。「顯然的進步」係指申請專利之發明克
            服先前技術中存在的問題點或困難性而言，通常係表現於功效上。在技
            術發展空間有限之領域中（in the field　of the crowded art），如
            在技術上有微小的改進，得視為具有「顯然的進步」。又文獻之技術內
            容屬於非類似、非接近或無關的技術領域者，則其組合，通常視為非能
            輕易完成。再者有發明在市場上之成功，如係因發明之突出的技術特徵
            本身直接所獲得者，可作為進步性判斷之有利事證之一。
          II今原告無視於系爭案因「具有複數個凹槽支持器，形成於該平板之表面
            與該基板連接」之技術特徵改變所產生之功效，為熟習該項技術者不易
            由邏輯分析、推理或試驗而得，逕指（一）凹槽支持器之設計僅為運用
            他發明予以變更形狀之設計及（二）支持器之功能已為一般熟習技藝者
            所能輕易推知而不具進步性，純屬主觀之臆測，而且無法提出相關技術
            領域之引證案支持其主張，其所提出與系爭案之技術領域相去甚遠之範
            例來舉發系爭案之進步性，實已超越專利審查基準判斷的範圍。
          III系爭案之「具有複數個凹槽支持器，形成於該平板之表面與該基板連接
            」技術特徵改變，既無相同領域之文獻組合能超越本件之進步性，又由
            於系爭案之如此改變促成國內數家封裝大廠跟隨，並且大量應用於商品
            上如繪圖晶片及通訊晶片之封裝，並且已經有相當多以系爭案為基礎的
            改良專利亦是根據此項特徵加以改良，因此系爭案之具有進步應是無庸
            致疑的。
          Ⅳ引證案之散熱片直接黏貼於晶片之，於灌膠之前的合模過程中，上模的
            壓力會很容易將晶片壓碎，並且無緩衝保護功能。然而系爭案之申請專
            利範圍第一項之散熱裝置「具有複數個凹槽支持器，形成於該平板之表
            面與該基板連接」與引證案之散熱片結構完全不同，其功能在於能使散
            熱片之安裝過程不致傷及金線、壓碎晶片及損害表面的線路，並且於灌
            膠時能維持固定住，以方便灌膠之進行，因此系爭案散熱片之結構對於
            晶片及其內部線路之保護明顯較引證案具有優勢。
    2.原告九十一年二月二十七日行政訴訟補充理由狀主要理由係以：
      (1)將熱散片支持器設於晶片上之技術手段已被舉發人申請人之專利申請所揭露
      　；
      (2)將熱散片支持器設於基板上之技術手段不具進步性；
      (3)被舉發人應將專利範圍界定清楚始具專利性。
    3.惟原告理由與事實法律不符，茲臚列理由如左：
　　　(1)原告所提之「將熱散片支持器設於晶片上之技術手段已被舉發人申請人之專
        利申請所揭露」判斷方式；僅就引證案部分元件比對而未就整體構造比對，
        並不符我國專利審查基準之有關新穎性判斷之基本原則規定：
        原告於九十一年二月二十七日行政訴訟補充理由狀之理由中指系爭案之「將
        熱散片支持器設於晶片上之技術手段已被舉發人申請人之專利申請所揭露」
        已揭露於引證案（美國0000000號專利），並指系爭與引證案兩者在
        功效上具等效性。惟參酌原告所提行政訴訟補充理由狀之附證一（被舉發案
        與引證案比較表）可知，原告自承「複數個凹槽支持器，形成於該平板之表
        面與該基板連接」等技術特徵並未揭示於引證案中，亦即系爭之整體構造並
        未揭示於引證案中，原告無視於系爭案因「具有複數個凹槽支持器，形成於
        該平板之表面與該基板連接」之技術特徵改變所產生之功效與原告所提之「
        將熱散片支持器設於晶片上之技術手段已被舉發人申請人之專利申請所揭露
        」之功效不同，而指系爭案與引證案兩者在功效上具等效性，顯然係昧於事
        實。且原告未以申請專利範圍之「請求項所載發明」作為新穎性判斷對象來
        進行整體構造比對，而認為系爭案先前之技術所揭露，並不符我國專利審查
        基準之有關新穎性判斷之基本原則規定。
      (2)原告所提之「將熱散片支持器設於基板上之技術手段不具進步性」觀點，其
        所引用之新證據並非原處分審理範圍，且上述新證據其公告日皆較系爭案申
        請日為晚，應不具證據力：
        原告於九十一年二月二十七日行政訴訟補充理由狀中指「將熱散片支持器設
        於基板上之技術手段不具進步性」，經查原告所引用之新證據分別為美國案
        號0000000，申請人：NEC Corp.，公告日期：西元一九九九年二月
        二日，美國案號0000000，申請人：NEC Corp.，公告日期：西元一
        九九七年七月十二日，美國案號0000000，申請人：ITRI.,Taiwan，
        公告日期：西元一九九八年一月二十日，皆非舉發時所提出證據，故已踰越
        原處分審理範圍，且上述新證據皆在國外申請，其公告日皆較系爭案申請日
        八十五年十二月十七日為晚，應不具證據力。
　　　(3)原告所提之「被舉發人應將專利範圍界定清楚始具專利性」觀點，並無相關
　　　　證據支持其論點：
　　　　如前所述，系爭案申請專利範圍所載「具有複數個凹槽支持器，形成於該平
　　　　板之表面與該基板連接」之技術特徵與舉發之引證案「將熱散片支持器設於
　　　　晶片上之技術手段」有明顯之技術差異，原告所提之「被舉發人應將專利範
        圍界定清楚始具專利性」觀點，並無相關證據支持其論點。
    4.綜上所述，系爭專利案實已符合專利法所定之專利要件，且國內之半導體封裝
      大廠如日月光、矽品、華泰、上寶等均已向參加人辦理系爭案之專利授權，並
      已有很成功的產品推出上市，目前尚有國外數家製造大廠正與參加人洽談專利
      授權，再再都顯示系爭專利案對半導體封裝技術有特殊之改進，實已證明本件
      之具有新穎性、進步性。
　　理  由
一按凡利用自然法則之技術思想之高度創作，而可供產業上利用者，得依專利法第十
  九條暨第二十條第一項之規定申請取得發明專利。而對於獲准專利權之發明，任何
  人認有違反專利法第十九條至第二十一條規定者，得附具證據，向專利專責機關舉
  發之。從而，系爭專利有無違反專利法之情事而應撤銷其發明專利權，依法應由舉
  發人附具證據證明之，倘其證據不足以證明系爭專利有違專利法之規定，自應為舉
  發不成立之處分。
二本件原告以參加人經核准之系爭發明專利案，不符發明專利要件，對之提起舉發，
  案經被告審查結果，為舉發不成立之處分，原告不服，提起訴願，遭決定駁回，復
  起訴主張參加人之系爭發明專利案僅為運用他發明予以變更形狀之設計，其技術為
  熟習該項技藝者所能輕易推知，未具新穎性、進步性，不符發明專利要件，惟被告
  卻認定系爭專利具有新穎性及進步性，而為舉發不成立之處分，顯有違誤，詳如其
  事實欄所載理由等語。查本件參加人八十五年十二月十七日申請之系爭「增進散熱
  效果之半導體構裝」發明專利案，於八十九年九月一日申請修正系爭專利申請專利
  範圍，將原第二項之部分內容併入第一項中，並將其中各支持器之名稱更明確的表
  示，與原審定公告本比較，並未變更實質內容，且為申請專利範圍過廣之修正，符
  合專利法第六十七條第一項第一款之規定，被告准予修正，本件舉發案係依修正後
  之內容審查，合先說明。又原告所提引證案即舉發證據二為西元一九九三年六月一
  日公開之美國專利第0000000號案，其半導體裝置雖亦包括有基板、晶片、
  銲球、散熱件及保護件，但其散熱件僅設於晶片之上，並未有如系爭專利之複數個
  凹槽支持器形成於平板表面並與基板連接，此外原告亦未舉證與該等支持器相同之
  習見機械結構，故引證案不足以證明系爭專利不具新穎性或進步性，雖原告訴稱：
  引證案半導體封裝裝置之一具體實施例（如第六圖）已揭露半導體封裝體中的電子
  元件（晶片）上方設置散熱裝置，其目的為將封裝件內的熱散發出來，與系爭專利
  之散熱裝置設於晶片之上的結構相同，達成散熱效果亦是相同，不具新穎性；系爭
  專利申請專利範圍第一項中限定散熱裝置之構造及第二項之散熱裝置之構造描述，
  僅是將他發明之構成要件的構造，在形狀上予以變更，並未能產生突出的技術特徵
  或顯然的進步，不具進步性等語。惟查依卷內各項資料、圖式、比較表及兩造、參
  加人充分辯論並當庭播放幻燈片說明，明顯可見系爭專利修正後之申請專利範圍，
  其中該第一項之「散熱裝置設置於該晶片之上，其中包含至少一平板，連接於該晶
  片之上用以散熱，複數個凹槽支持器，形成於該平板之表面與該基板連接。」該散
  熱裝置構造之描述與引證案僅說明散熱裝置設於晶片之上，並不相同，亦即引證案
  並未揭露系爭專利之複數個凹槽支持器形成於平板表面並與基板連接，故系爭專利
  仍具有新穎性。再查，系爭專利之散熱裝置構造並未見於引證案中，亦未見均等之
  結構，如系爭專利防止接觸金線之結構配置，不同結構之壓深配合，藉以保護晶片
  與金線，防止散熱片於灌膠過程中頂住模穴之各角防止平面旋轉或位移之支持器、
  支撐散熱裝置之支撐器、增進咬合功能之咬合孔等技術構造，且可以於灌膠過程中
  防止散熱片旋轉平宜，增進咬合能力之作用，並非只是引證案之形狀改變，且對於
  熟習該項技藝人士並非能輕易思及，故系爭專利仍具有進步性，符合發明專利要件
  。綜上所述，原告所提舉發證據未能證明參加人系爭發明專利不符專利法第二十條
  第一項第一款及第二項之規定。從而，被告所為本件舉發不成立之審定，揆諸首揭
  規定，核無違誤，訴願決定，予以維持，亦無不合，原告所訴各節，均不足採，其
  訴請撤銷原處分及訴願決定，並請命被告為舉發成立之審定，非有理由，應予駁回
  。
三據上論結，本件原告之訴為無理由，依行政訴訟法第九十八條第三項前段，判決如
  主文。
中　　華　　民　　國　　　九十一　　年　　　四　　　　月　　二十三　　　日
                 　　　　   臺 北 高 等 行 政 法 院  第 二 庭
                             　　　　      審 判 長  法    官  王立杰
                                           　　　    法    官  陳雅香
                                                     法    官  黃本仁
右為正本係照原本作成。
如不服本判決，應於送達後二十日內，向本院提出上訴狀並表明上訴理由，如於本判
決宣示後送達前提起上訴者，應於判決送達後二十日內補提上訴理由書（須按他造人
數附繕本）。
中　　華　　民　　國　　　九十一　　年　　　四　　　　月　　二十三　　　日
       　　　　　　　　　　　　　　　　　　　　　　　書 記 官　姚國華
